臺灣桃園地方法院刑事判決　　　　　　　　　　　　九十一年度交訴字第一三二號
　　公　訴　人　臺灣桃園地方法院檢察署檢察官
　　被　　　告　丙○○　男　二.
右列被告因肇事遺棄罪等案件，經檢察官提起公訴（九十一年度偵字第一三六六六號
），本院判決如左︰
    主  文
丙○○服用酒類，不能安全駕駛動力交通工具而駕駛，處有期徒刑貳月，如易科罰金
以佰元折算壹日。又駕駛動力交通工具肇事，致人傷害而逃逸，處有期徒刑陸月，
如易科罰金以佰元折算壹日。應執行有期徒刑柒月，如易科罰金以佰元折算壹日
。緩刑年。
    事  實
一、丙○○無犯罪前科。丙○○於民國九十一年六月二十三日凌晨四時許在桃園縣中
    壢市○○○路「金喜ＫＴＶ」與友人曾嘉品唱歌飲酒，二人飲至清晨五時多準備
    結帳離開，因二人身錢均不夠付帳，而丙○○明知其已達不能安全駕駛動力交通
    工具之狀態，仍向曾嘉品借Ｖ九－五一八三號自用小客車駕駛上路，欲前往離「
    金喜ＫＴＶ」較近之桃園縣桃園市○○街二○六巷某友人住處借錢付帳，車沿桃
    園縣桃園市○○街往中山路方向行駛，於當日清晨六時許，其原應注意車前狀況
    ，隨時採取必要之安全措施，以防止發生危險，而依當時情形，亦無不能注意之
    情況，茲因酒後駕車，注意力及操控力降低，無法安全駕駛，竟以時速一百公里
    之車速急駛，並於駛近龍壽街二○六巷口前，始發現同向前方有甲○○騎駛ＲＳ
    Ｃ－一五八號輕型機車，丙○○雖趕緊煞車，仍來不及而自後猛力撞及甲○○之
    機車，致機車往前衝，甲○○則彈起撞到Ｖ九－五一八三號自小客車擋風玻璃後
    再掉落地上，因而受有左股骨折、腰椎骨折、頭部外傷之傷害，而丙○○明知已
    肇事，有人遭其撞擊受傷，因一時緊張，竟未停車察看，對傷者給予必要之扶助
    及救護，反而將車右轉進巷口向友人借得款項後，車駛出巷口即朝衛生署桃園醫
    院方向逃逸駛離現場，幸為駕車行經該處之丁○○目睹上開車禍經過，並記下車
    號，到場處理之桃園縣警察局桃園分局龍安派出所警員乙○○根據丁○○提供之
    車號而循線查出丙○○涉案，並通知丙○○於當日上午七時三十分許至龍安派出
    所說明，經對到案之丙○○施以酒精濃度測試，檢測其呼氣之酒精濃度值為每公
    升含酒精濃度○．六八毫克，因而查獲上情，甲○○幸經及時送醫急救而倖免於
    難。
二、案經桃園縣警察局桃園分局移送臺灣桃園地方法院檢察署檢察官偵查起訴。
    理  由
一、訊據被告丙○○對於前開酒後駕車之犯罪事實及肇事經過坦承不諱，惟否認有何
    肇事逃逸之犯行，辯稱「：當初我很緊張，因我沒有遇到這種事過，想到跟朋友
    約好要去拿錢，就開到二零六巷要跟朋友拿錢，玻璃有破一點，跟朋友拿錢後，
    心情有比較平靜，開出來，一方面看路邊沒有看到東西，一方面急著去接人，就
    將車子往中壢方向開去，擋風玻璃有裂開，知道有撞到機車，但開出來沒有看到
    人：」等語，經查，右述事實，已據證人吳文科（被害人甲○○之子）於九十一
    年六月二十三日警訊、九十一年九月十九日偵查、曾增源於九十一年六月二十三
    日警訊、曾嘉品於九十一年六月二十三日警訊、九十一年九月十九日偵查、丁○○於九十一年六月二十三日警訊、九十一年九月二十三日偵查、九十一年十一月
    二十五日本院調查審理時陳述甚詳，並有車籍作業系統查詢認可資料、道路交通
    事故調查報告表、刑法第一八五條之三案件觀察紀錄表、酒精測試值表、桃園縣
    警察局汽車駕駛人酒後駕車生理協調檢測紀錄卡、車損及車禍照片十張（偵卷第
    二十五頁至第二十七頁）、甲○○診斷證明書在卷可稽，而據被告於九十一年六
    月二十三日警訊及九十一年九月十九日偵查時陳述肇事經過：「：行至肇事地點
    時突然發現前方有一機車，我即踩剎車，還是從對方後方追撞，撞到後，我所駕
    駛自小客車前方擋風玻璃即碎裂，看不清楚前方，但是我還是繼續行駛右轉龍壽
    街二○六巷到朋友家拿錢，拿完後又繼續開車出龍壽街二○六巷轉往中壢方向行
    駛。我知道撞到一輛機車：我所駕駛之自小客車Ｖ九－五一八三號前保險桿及前
    擋風玻璃破裂：」、「：當時看到前方有一輛機車，因為剎車不及撞到被害人，
    前方我車子擋風玻璃就碎掉了：」等，是知被告非僅於碰撞前即已發現機車並緊
    急剎車，且查被告駕駛之九－五一八三號自用小客車於碰撞後，擋風玻璃上產生
    一個面積占約八分之一的破洞，並且破碎，有車損照片四紙在卷可稽，以一般人
    之經驗，在被告當時所處情況，不可能不知道撞到機車騎士，且如前所述上開
    肇事經過已據證人丁○○證述甚詳，證人丁○○並於九十一年六月二十三日警訊
    、九十一年九月二十三日偵查、九十一年十一月二十五日本院調查時證述「：機
    車騎士撞到後飛起來正好掉落在自小客右前擋風玻璃上：從車上掉落地面：」（
    九十一年六月二十三日警訊）、「：有小客車撞其前面之機車，人彈起來後撞到
    擋風玻璃：」（九十一年九月二十三日偵查）、「：機車被撞，往前衝到很遠處
    ，人彈起來，有撞到小客車擋風玻璃，再掉到地上：當時撞擊聲音引起很多人注
    意：」等，是以被告辯稱不知道撞到人等語，無非卸責之詞，不足採信，況被告
    於九十一年九月十九日偵查亦坦稱「：我只知道撞到東西，可能是人，因為很緊
    張，才未下車察看：」等。又被告於九十一年六月二十三日上午六時許駕車肇事
    而於當日上午七時三十分許經通知至龍安派出所說明而經警施以酒測結果，被告
    於肇事後二個小時內，呼氣酒精濃度仍達每公升○．六八毫克，有酒精測試值表
    在卷可稽，按行政院國軍退除役官兵輔導委員會台北榮民總醫院內字第二六八六
    八號函附鑑定意書認為：「當呼氣之酒精濃度達每公升○．二五毫克時，將造成
    輕度中毒，呼氣濃度達每公升○．五○毫克時，將影響駕駛，呼氣濃度達○．七
    五毫克時，將造成思考、個性及行為改變，此亦有上開醫院函附鑑定意見書影本
    一份在卷可稽，依照上開鑑定意見書，被告服用酒類已達不能安全駕駛動力交通
    工具之程度，雖被告於九十一年十一月二十五日本院偵查中稱「：（行駛該路段
    時峟無看到甲○○的機車：）快撞到時才看到，該路段是有一弧度，一彎過去就
    看到他的機車：」等，然據卷附之現場照片，車禍路段係直路，且無障礙物，視
    距良好，亦有道路交通事故調查報告表足稽，被告與證人丁○○並均稱車禍發生
    時該路段車輛不多，被告在上開視距良好且路面寬敞筆直之道路上，以時速一百
    公里之車速急駛，並自後追撞同向前方在遵行車道內行駛之機車，足徵其飲用酒
    類已致其注意力及操控力降低，已達無法安全駕駛之程度甚明；另按道路交通管
    理處罰條例第六十二條規定「汽車駕駛人，駕駛汽車肇事致人受傷或死亡，應即
    採取救護或其他必要措施，並向警察機關報告不得駛離」，被告考領駕駛執照，
    對於上揭規定，必然知之甚詳，被告既已明知肇事，且甲○○因上開車禍已受傷
    ，被告竟棄置傷者不顧，逕自離去，其有肇事逃逸犯意至為明灼。綜述，本件事
    證明確，被告犯行洵堪認定，應依法論科。
二、核被告酒醉駕車致不能安全駕駛動力交通工具，所為係犯刑法第一百八十五條之
    三之服用酒類，不能安全駕駛動力交通工具而駕駛罪。又被告肇事逃逸，置已受
    傷無自救力之被害人於不顧，係犯刑法第一百八十五條之四之駕駛動力交通工具
    肇事，致人傷而逃逸罪。所犯上開駕駛動力交通工具肇事，致人傷而逃逸罪係遺
    棄罪之特別規定，係屬法規競合（最高法院八十八年度台上第七三九六號判決參
    照），應依刑法第一百八十五條之四之駕駛動力交通工具肇事，致人傷而逃逸罪
    處罰。又被告所犯上開刑法第一百八十五條之三之罪及第一百八十五條之四之罪
    ，犯意各別，行為互殊，應分論併罰。爰審酌被告明知其已駕車肇事，並致被害
    人甲○○受有上述傷害之結果，竟未對之施以必要之救助而逕行逃離現場，損及
    被害人甲○○之權益，惟於嗣後與被害人甲○○已達成民事和解賠償損害（已據
    甲○○之子吳文科於九十一年九月十九日偵查陳述明確，並有撤回告訴狀乙紙在
    卷可憑）及其犯後態度等一切情狀，分別量處如主文所示之刑，並均諭知易科罰
    金之折算標準，並定應執行之刑及諭知易科罰金之折算標準。末查被告前未受有
    期徒刑以上刑之宣告，有臺灣桃園地方法院檢察署刑案資料查註紀錄表、臺灣高
    等法院被告全國前案記錄表及臺灣高等法院檢察署刑案紀錄簡覆表在卷可稽，年
    僅二十餘歲，因一時失慮而犯罪，已與被害人甲○○達成民事和解賠償損害，事
    後又深表悔恨，可見其良心未泯，經此起訴審判，當知所警惕，信無再犯之虞，
    本院認所宣告之刑以暫不執行為適當，爰併諭知緩刑三年，以啟自新。
據上論斷，應依刑事訴訟法第二百九十九條第一項前段，刑法第一百八十五條之三、
第一百八十五條之四、第五十一條第五款、第四十一條第一項前段、第二項、第七十
四條第一款，罰金罰鍰提高標準條例第二條，判決如主文。
本案經檢察官許炳文到庭執行職務。
中      華      民      國    九十一    年     十二     月      九      日
                                臺灣桃園地方法院交通法庭
                                      法  官  林 婷 立
右正本證明與原本無異。
如不服本判決，應於判決送達後十日內向本院提出上訴狀( 應附繕本 )，上訴於臺灣
高等法院。
                                      書記官   陳 淑 芬
中      華      民      國    九十二    年      一      月      八      日
附錄本案論罪科刑法條全文：
刑法第一百八十五條之三：
  服用毒品、麻醉藥品、酒類或其他相關之物、不能安全駕駛動力交通工具而駕駛者
，處一年以下有期徒刑、拘役或三萬元以下罰金。
刑法第一百八十五條之四：
  駕駛動力交通工具者肇事，致人死傷而逃逸者，處六月以上五年以下有期徒刑。
